【裁判字號】    98,交聲,1859
【裁判日期】    980720
【裁判案由】    聲明異議
【裁判全文】
臺灣高雄地方法院交通事件裁定      98年度交聲字第1859號
原處分機關  高雄市政府交通局
異  議  人  甲○○
上列異議人即受處分人因違反道路交通管理處罰條例案件，對於
高雄市政府交通局於民國98年6 月16日所為之裁決處分（原處分
案號：高市交裁字第裁32-B00000000號）聲明異議，本院裁定如
下：
    主  文
原處分關於罰鍰新臺幣參萬柒仟伍佰元部分撤銷。
上開撤銷部分，甲○○不罰。
    理  由
一、按汽車駕駛人，駕駛汽車經測試檢定，酒精濃度超過規定標
    準者，處新台幣（下同）15,000元以上60,000元以下罰鍰，
    並當場移置保管其車輛及吊扣其駕駛執照1 年，道路交通管
    理處罰條例第35條第1 項第1 款定有明文；又汽車駕駛人，
    有前述違反第35條第1 項規定之情形者，應接受道路交通安
    全講習；汽車駕駛人違反本條例規定，應受吊扣駕駛執照處
    分，於汽車駕駛人係無駕駛執照駕車者，在所規定最長吊扣
    期間內，不得考領駕駛執照，同條例第24條第1 項第2 款、
    第67條第6 項亦有明文。又該法所指之車輛，係指在道路上
    以原動機行駛之汽車（包括機器腳踏車）或以人力、獸力行
    駛之車輛，故機車亦在規範範圍內，同法第3 條第8 款亦有
    規定。末按違反道路交通管理處罰條例第35條第1 項第1 款
    之事件，吐氣所含酒精濃度超過每公升0.4 毫克以上未滿
    0.55毫克，逾越應到案期限60日以上，繳納罰鍰或逕行聽候
    裁決，違規車別為機械腳踏車者處37,500元罰鍰，亦有違反
    道路交通管理事件統一裁罰基準及處理細則第2條及違反道
    路交通管理事件統一裁罰基準表可參。
二、原處分意旨略以：本件異議人即受處分人甲○○明知喝酒後
    不得駕駛動力交通工具，仍於酒後駕駛車牌號碼XVM-147 號
    重型機車，於民國97年2 月22日中午1 時5 分許，行經高雄
    市楠梓區○○○路與旗楠路口時，與車牌號碼ZS-8226 號自
    小客車發生擦撞。嗣經警到場處理，經測試受處分人呼氣酒
    精濃度，發現受處分人呼氣酒精濃度達每公升0.50毫克。受
    處分人並因上開酒駕案件同時違反刑事法律，業經移送臺灣
    高雄地方法院檢察署（下稱高雄地檢署）處理，經該署檢察
    官以97年度偵字第7834號向本院聲請簡易判決，並經本院以
    97年度審交簡字第1024號判決判處拘役45日，如易科罰金，
    以1,000 元折算1 日，受處分人於97年6 月30日以易科罰金
    執行完畢。原處分機關即高雄市政府交通局於98年6 月16
    日以受處分人違反道路交通管理處罰條例第35條第1 項第1
    款、違反道路交通管理事件統一裁罰基準及處理細則第43條
    、第44條、67條及違反道路交通管理事件統一裁罰基準表之
    規定為由，裁處罰鍰37,500元、禁止考領駕駛執照1 年並施
    以道路交通安全講習等情，有高雄地檢署97年度偵字第1198
    6 號緩起訴處分書，本院97年度審交簡字第1024號判決書、
    臺灣高等法院被告前科記錄表、高雄市政府交通局違反道路
    交通管理事件裁決書（高市交裁字第裁32-B00000000號）各
    1 紙等件在卷可稽。
三、聲明異議意旨略以：異議人即受處分人甲○○於97年2 月22
    日中午1 時5 分許，酒後違規駕駛車牌號碼XVM-147 號重型
    機車，行駛於高雄市○○○路時為警查獲，遭裁決處37,500
    元之罰鍰。其已因同一事件經高雄地方法院以97年度審交簡
    字第1024號簡易判決判處拘役45日並已以易科罰金45,000元
    執行完畢。依據「同一事件不二罰」之原則，其不應再承受
    行政處罰，爰請撤銷原處分等語。
四、經查：
（一）原處分機關於98年6 月16日為上開裁決後，受處分人於98
      年6 月25日向本院聲明異議，有異議書上本院收文戳在卷
      可查，足認其聲明異議於接到裁決書之翌日起20日內提出
      ，程序上應屬適法。
（二）受處分人於前揭時、地酒後駕駛上揭重型機車，經警測得
      其呼氣酒精濃度達每公升0.50毫克一事，有97年度偵字第
      7834號起訴書、本院97年度審交簡字第1024號判決書各1
      份附卷足憑，並為受處分人所不爭執，上情堪可認定。
（三）行政罰法第26條規定「一行為同時觸犯刑事法律及違反行
      政法上義務規定者，依刑事法律處罰之。但其行為應處以
      其他種類行政罰或得沒入之物而未經法院宣告沒收者，亦
      得裁處之。前項行為如經不起訴處分或為無罪、免訴、不
      受理、不付審理之裁判確定者，得依違反行政法上義務規
      定裁處之」，此即一事不二罰原則；究其立法目的，係鑑
      於刑罰與行政罰同屬對不法行為之制裁，而刑罰之制裁功
      能較強，刑事程序較嚴謹，故以刑事處罰為優先，僅於刑
      罰不能達到相同或可替代功能時，始得科以行政罰。職此
      ，行為人同一酒後駕車之行為，同時觸犯刑事法律及違反
      行政法上義務者，道路交通管理處罰機關除依行政罰法第
      26條第1 項但書規定，得處以其他種類之行政罰外，關於
      與刑罰罰金相類之罰鍰部分，尚不得逕予裁處，應先移送
      地方法院檢察署檢察官處理，如於移送後有行政罰法第26
      條第2 項所定不起訴等事由，始得依違反行政法上義務規
      定裁處罰鍰；反之，如經檢察官偵查後起訴，經法院判決
      確定者，依上開一事不二罰原則，即不得再科以罰鍰處分
      。
（四）本件受處分人前開酒醉駕車之違規行為，因同時觸犯刑法
      第185 條之3 公共危險罪，業經本院以97年度交簡字第
      1024號判決判處拘役45日確定，其一行為同時觸犯刑事法
      律及違反行政法上義務規定而應受罰鍰之處罰，揆諸前開
      說明，因刑罰之懲罰作用較強，依刑事法律處罰，已足資
      警惕，自不應再為行政罰鍰之處罰。
（五）至於原處分關於一年內禁止考領駕駛執照、施以道安講習
      部分，則係預防將來再犯危險之管制罰，而有別於前揭針
      對已發生違規事實科處罰鍰之行政秩序罰，屬行政罰法第
      26條第1 項但書所稱之「其他種類行政罰」。原處分機關
      雖不得就該同一違規事實再處以「罰鍰」，然仍應科處罰
      鍰以外之行政罰（即禁止考領駕駛執照、施以道安講習）
      。是原處分機關依道路交通管理處罰條例第35條第1 項第
      1 款、第67條第6 項規定（漏載本條文）、第24條第1 項
      第2 款（漏載本條文），禁止其考領駕駛執照1 年並施以
      道安講習部分，自無不合，惟受處分人亦未就此部分聲明
      異議，自不在本院審酌範圍，附此敘明。
五、從而，原處分機關裁決受處分人罰鍰37,500元部份，受處分
    人之異議為有理由，自應由本院予以撤銷，並自為裁定如主
    文第2 項所示。
六、依道路交通案件處理辦法第20條前段，爰裁定如主文。
中    華    民    國    98    年    7    月    20    日
                  交通法庭    法  官  張琬如
以上正本證明與原本無異。
如不服本裁定，應於收受送達後5 日內向本院提出抗告狀。
中    華    民    國    98    年    7     月    22    日
                              書記官  劉甄庭


司法院資訊處製作；財團法人民間司法改革基金會備份。
